【裁判字號】    95,交抗,766
【裁判日期】    950926
【裁判案由】    違反道路交通管理處罰條例
【裁判全文】
臺灣高等法院交通事件裁定             95年度交抗字第766號
抗  告  人  甲○○
即受處分人
上列抗告人因違反道路交通管理處罰條例案件，不服臺灣臺北地
方法院，中華民國95年8月29日所為裁定（95年度交聲字第602號
），提起抗告，本院裁定如下：
    主  文
抗告駁回。
    理  由
一、本件抗告人經舉發於民國（下同）九十五年五月二十一日十
    六時五分許，駕駛ＡＷＬ－四三三號重機車，行經台北市○
    ○○路、羅斯福路口，紅燈右轉，經原處分機關依道路交通
    管理處罰條例第五十三條第一項及第六十三條第一項規定裁
    處罰鍰新台幣一千八百元併計違規點數三點。抗告人則以其
    當時沿新生南路駛至羅斯福路交叉路口，依據「綠色箭頭」
    燈號指示右轉，行駛約一百公尺遭警員攔下舉發紅燈右轉，
    經檢視發現當時路口停有一輛工程車，可能係警員視線不良
    誤判所致等情，提起聲明異議。
二、原審法院經調查結果，以：本件經證人即舉發警員林柱芳證
    稱：當時伊站在距離路口約三十公尺處執勤，伊發現受處分
    人右轉時，羅斯福路是雙向綠燈，則新生南路是紅燈，且受
    處分人右轉約五秒鐘後，羅斯福路才轉為紅燈，此時新生南
    路才能右轉羅斯福路，又當時路口並無工程車阻擋等語。按
    證人係依法執行公務，其證詞應屬可採，原處分機關對於抗
    告人裁罰，認事用法並無不當為由，駁回抗告人之聲明異議
    ，經核尚無不合，應予維持。
三、抗告意旨略以：(一)原裁定以警員林柱芳係依法執行公務，即
    認定其證詞應屬可採，果真如此，法律又何須賦予人民請願
    、訴願等行政救濟途徑，以彌補行政機關可能疏失或違法，
    況且有下列疑義：1.以舉發人為證人是否具正當性：據悉，
    警察局對於交通違規舉發案件持有異議案件，訂有管理考核
    辦法，及民眾未來如申訴成功，該開單員警將遭記點處分，
    為避免受罰，即便有執法有疏失，亦可能違背良知，對被處
    分人為不利之證詞，如該證人與被處分人利益有相衝突情形
    ，其證詞之可信度尚有疑義。2.傳訊之證人僅有一人是否允
    當：為避免類似本案除舉發之員警外，尚無其他證人可供法
    院審理時傳喚作證，據了解，一般員警值勤時，大都會以兩
    人以上為一組共同值勤，本案警員林柱芳當時值勤時僅有一
    人，致有舉發人與被處分人各執一詞情形發生。3.證人說詞
    可信度堪慮：查本案所謂證人（警員林柱芳）陳述案發當時
    路口並無工程車阻擋等語，惟本人即受處分人於前「異議聲
    明書」中已附有當時拍攝之現場相片數張，在卷可稽，由於
    相片係屬唯物證據，在沒有人為變造情況下，在證據法則上
    之可信度，應較證人說詞為高，該相片中既已明顯拍到當時
    路口確有一輛工程車，而該證人卻說沒有（註：法院傳訊本
    人及該員警對質時，並無將相片提示予該員警檢視），可見
    其記憶有限；故其對於案發當時實際發生狀況，是否能有正
    確描述，或僅憑其模糊印象，不無疑慮，故其說詞應不可採
    。(二)本案舉發人既無法提出積極證據（如違規相片等）證明
    本人即受處分人有紅燈時違規右轉羅斯福路，致違反道路交
    通案件處理辦法第十九條規定，即應採有利於被處分人有利
    之裁判等語。
四、查抗告人之行車方向係沿台北市○○○路往羅斯福路方向行
    駛，至新生南路、羅斯福路交叉路口處，再右轉進入羅斯福
    路往北行駛，待抗告人右轉進入羅斯福路後未久，即為警員
    即證人林柱芳攔停舉發等情，業為抗告人即證人林柱芳供述
    一致。另查證人林柱芳證稱：「．．．我看到的燈號是台北
    往羅斯福路的燈號是綠燈，該路口的燈號是羅斯福路是雙向
    綠燈，新店往台北的車輛還在行進中。所以異議人（即抗告
    人）右轉當時新生南路往羅斯福路方向是紅燈，要等到羅斯
    福路台北往新店方向左轉專用燈亮，新生南路往羅斯福路方
    向會亮右轉專用燈，此時才能右轉。」（原審卷第二十八頁
    ），經核證人所述該交叉路口號誌顯示轉換情形，確與該路
    口（丁字路口）所設置之多時向號誌顯示情形相符。抗告人
    由新生南路右轉進入羅斯福路時，由新店往羅斯福路方向之
    車輛量仍在綠燈行進狀態，此時由新生南路進入羅斯福路交
    叉路口方向之號誌即為紅燈，不可能顯示綠燈或右轉專用號
    誌，否則由新生南路方向右轉進入羅斯福路之車輛即將與由
    新店沿羅斯福路北向行駛之車輛重疊而發生危險事故，故而
    證人依據其身為交通警察所受之專業訓練及值勤經驗，該交
    叉路口號誌相互顯示情形，以及抗告人由新生南路右轉進入
    羅斯福路時，羅斯福路由新店往台北市區方向仍在綠燈行進
    中等情形，判定抗告人有紅燈右轉之違規情事而予以舉發，
    自無誤判情形可言，應堪採信，抗告人主張其係依據路口「
    綠色箭頭」燈號指示右轉乙節，則顯然無法證明與事實相符
    ，不足採信。至於抗告人另提出照片兩張（原審卷第八頁、
    第九頁、及第十七、十八頁），據以主張警員可能係遭路口
    停放之工程車輛致視線不良誤判等語。然查抗告人所提出之
    照片二張並無拍攝日期，究竟是否於遭舉發當時所攝或是否
    拍攝，已無可考。再者即使該等照片係遭舉發後隨即拍攝，
    然而依該等照片所示，雖無法直接看見由新生南路右轉羅斯
    福路車輛轉彎時之情形，然而右轉車輛駛進入羅斯福路駛過
    該水泥攪拌車即能為站在路旁之警員看見，且該位置同時亦
    能清晰看見該交叉路口上羅斯福路雙向之車型動向及號誌顯
    示情形，與證人林柱芳上揭證言所為之判斷依據並無影響，
    亦即不致產生誤判情事，該兩張照片自不足否定證人林柱芳
    之證言，亦不能資為有利於抗告人之論據。綜上所述，本件
    抗告為無理由，應予駁回。
五、至於原裁決書關於違規記點部分，所適用法條僅記載道路交
    通管理處罰條例第六十三條第一項，漏未記載「第三款」，
    雖不無瑕疵，然與全案情節仍無影響，併此指明。
六、據上論結，應依道路交通案件處理辦法第二十六條、刑事訴
    訟法第四百十二條，裁定如主文。
中    華    民    國    95    年    9     月    26    日
                  交通法庭  審判長法  官  宋  祺
                                  法  官  陳憲裕
                                  法  官  蔡明宏
以上正本證明與原本無異。
不得再抗告。
                                  書記官  張美華
中    華    民    國    95    年    9     月    29    日


司法院資訊處製作；財團法人民間司法改革基金會備份。
